【裁判字號】    98,訴,366
【裁判日期】    980324
【裁判案由】    違反毒品危害防制條例
【裁判全文】
臺灣彰化地方法院刑事判決               98年度訴字第366號
公  訴  人  臺灣彰化地方法院檢察署檢察官
被      告  甲○○
上列被告因違反毒品危害防制條例案件，經檢察官提起公訴（97
年度毒偵字第4629號），本院合議庭裁定改由受命法官獨任以簡
式審判程序審理，判決如下：
    主  文
甲○○施用第一級毒品，累犯，處有期徒刑壹年。
    犯罪事實
一、甲○○前因(一)施用第一級毒品案件，經臺灣高等法院臺中分
    院於民國95年4 月11日，以95年度上訴字第422 號判處有期
    徒刑1 年1 月，經最高法院於95年7 月13日，以95年度臺上
    字第1745號判決上訴駁回確定；(二)因竊盜案件，經臺灣高等
    法院臺中分院於95年8 月31日，以95年度上易字第1057號判
    處有期徒刑8 月確定，上開二罪，嗣經臺灣高等法院臺中分
    院於95年11月13日，以95年度聲字第1351號裁定定其應執行
    之刑為有期徒刑1 年7 月確定；(三)因施用第一級毒品案件，
    經臺灣雲林地方法院，於96年4 月3 日，以96年度訴字第15
    6 號各判處有期徒刑8 月、8 月，應執行有期徒刑1 年3 月
    確定；(四)因竊盜案件，經本院於96年3 月6 日，以96年度簡
    字第13號各判處有期徒刑3 月，應執行有期徒刑5 月確定；
    嗣上開各罪，均經減刑，(一)、(二)罪應執行有期徒刑9 月又15
    日，(三)、(四)罪應執行有期徒刑9 月，並接續執行，於97年6
    月16日縮刑期滿執行完畢。又因施用第一級毒品，經本院於
    89年9 月1 日，以89年度毒聲字第4194號裁定送觀察、勒戒
    後，認有繼續施用毒品之傾向，復經本院於89年9 月30日，
    以89年度毒聲字第4630號裁定令入戒治處所，施以強制戒治
    1 年，嗣於90年5 月8 日，以90年度毒聲字第1914號裁定停
    止戒治，所餘戒治期間付保護管束，並於90年9 月29日保護
    管束期滿，未經撤銷視為強制戒治期滿，並由臺灣彰化地方
    法院檢察署檢察官於90年10月17日，以90年度戒毒偵字第15
    15號為不起訴處分確定。詎其於前揭強制戒治執行完畢釋放
    後5 年內，再因施用第一級毒品案件，經臺灣高等法院臺中
    分院以95年度上訴字第422 號判刑確定後，仍不知悔改，復
    基於施用第一級毒品海洛因之犯意，於97年11月4 日下午某
    時許，在彰化縣秀水鄉○○村○○路581 號住處，以海洛因
    摻水用針筒注射體內之方式，施用第一級毒品海洛因1 次。
    嗣於97年11月7 日下午5 時10分許，為警在上址查獲，經其
    同意前往警局接受檢驗，並採集其尿液送驗，結果呈嗎啡陽
    性反應，始知上情。
二、案經彰化縣警察局鹿港分局報請臺灣彰化地方法院檢察署檢
    察官偵查起訴。
    理  由
一、按除被告所犯為死刑、無期徒刑、最輕本刑為3 年以上有期
    徒刑之罪或高等法院管轄第一審案件者外，於刑事訴訟法第
    273 條第1 項程序進行中，被告先就被訴事實為有罪之陳述
    時，審判長得告知被告簡式審判程序之旨，並聽取當事人、
    代理人、辯護人及輔佐人之意見後，裁定進行簡式審判程序
    ；除簡式審判程序、簡易程序及第376 條第1 款、第2 款所
    列之罪之案件外，第一審應行合議審判，刑事訴訟法第273
    條之1 第1 項、第284 條之1 分別定有明文。本件被告甲○
    ○所犯係死刑、無期徒刑、最輕本刑為3 年以上有期徒刑或
    高等法院管轄第一審案件以外之罪，並於本院行準備程序時
    就被訴事實為有罪之陳述，本院合議庭依前揭規定，經評議
    結果，裁定改由受命法官獨任行簡式審判程序，先予敘明。
二、上開犯罪事實，業據被告於本院審理時坦承不諱，且其於97
    年11月7 日為警查獲時所採取之尿液，經送鑑驗結果，確呈
    嗎啡陽性反應，有彰化縣警察局鹿港分局委託檢驗尿液代號
    與真實姓名對照表及詮昕科技股份有限公司97年11月24日濫
    用藥物尿液檢驗報告（報告編號：7B130085）各1 紙附卷可
    稽，足認被告自白與事實相符，本件事證明確，被告犯行洵
    堪認定。
三、按海洛因為毒品危害防制條例第2 條第2 項第1 款所稱之第
    一級毒品，不得施用、持有。次按，毒品危害防制條例於92
    年7 月9 日修正公布，自93年1 月9 日施行，其中第20條、
    第23條將施用毒品之刑事處遇程序，區分為「初犯」及「5
    年內再犯」、「5 年後再犯」。依其立法理由之說明：「初
    犯」，經觀察、勒戒或強制戒治後，應為不起訴處分或不付
    審理之裁定；經觀察、勒戒或強制戒治執行完畢釋放後，「
    5 年內再犯」者，因其再犯率甚高，原實施之觀察、勒戒及
    強制戒治既已無法收其實效，爰依法追訴或裁定交付審理。
    至於經觀察、勒戒或強制戒治執行完畢釋放後，「5 年後再
    犯」者，前所實施之觀察、勒戒或強制戒治已足以遮斷其施
    用毒品之毒癮，為期自新及協助其斷除毒癮，仍適用「初犯
    」規定，先經觀察、勒戒或強制戒治之程序。從而依修正後
    之規定，僅限於「初犯」及「5 年後再犯」二種情形，始應
    先經觀察、勒戒或強制戒治程序。倘被告於5 年內已再犯，
    經依法追訴處罰，縱其第三次（或第三次以上）再度施用毒
    品之時間，在初犯經觀察、勒戒或強制戒治執行完畢釋放5
    年以後，已不合於「5 年後再犯」之規定，且因已於「5 年
    內再犯」，顯見其再犯率甚高，原實施觀察、勒戒或強制戒
    治，已無法收其實效，即應依該條例第10條處罰。至於第三
    次（或第三次以上）施用毒品之時間，是否宜有期間限制？
    以多久為適宜？則分屬刑事政策、專門醫學之範圍，非審判
    機關所能決定，有待循立法途徑解決（最高法院95年5 月9
    日95年度第7 次刑事庭會議及97年9 月9 日97年度第5 次刑
    事庭會議決議參照）。本件被告前因施用第一級毒品，經本
    院於89年9 月1 日，以89年度毒聲字第4194號裁定送觀察、
    勒戒後，認有繼續施用毒品之傾向，復經本院於89年9 月30
    日，以89年度毒聲字第4630號裁定令入戒治處所，施以強制
    戒治1 年，嗣於90年5 月8 日，以90年度毒聲字第1914號裁
    定停止戒治，所餘戒治期間付保護管束，並於90年9 月29日
    保護管束期滿，未經撤銷視為強制戒治期滿，並由臺灣彰化
    地方法院檢察署檢察官於90年10月17日，以90年度戒毒偵字
    第1515號為不起訴處分確定；復於上開強制戒治執行完畢5
    年內，再因施用第一級毒品案件，經臺灣高等法院臺中分院
    95年4 月11日，以95年度上訴字第422 號判處有期徒刑1 年
    1 月，嗣經最高法院於95年7 月13日，以95年度臺上字第17
    45號判決上訴駁回確定等情，有臺灣高等法院被告前案紀錄
    表及臺灣彰化地方法院檢察署刑案資料查註紀錄表各1 份在
    卷足憑；是本件被告施用第一級毒品海洛因之犯行，雖已逾
    前次強制戒治執行完畢後5 年之期間，然被告既曾於強制戒
    治執行完畢5 年內再犯，並經依法追訴處罰，初已不合於條
    文所定「5 年後再犯」之要件，即與毒品危害防制條例第20
    條第3 項所定適用初犯之規定不符，揆諸首揭決議意旨，本
    件被告已於「5 年內再犯」，顯見其再犯率甚高，無論其「
    5 年內再犯」之時點係於上開修法前或後，亦無論其後各次
    施用毒品之犯行，是否已逾前次觀察勒戒或強制戒治執行完
    畢後5 年，均毋須再重新施予觀察、勒戒或強制戒治之處遇
    程序，而應依毒品危害防制條第23條第2 項規定，逕予訴追
    處罰。綜上所述，本件犯罪事證明確，被告前開犯行洵堪認
    定，應予依法論科。
四、核被告所為，係犯毒品危害防制條例第10條第1 項施用第一
    級毒品罪。其持有第一級毒品海洛因之低度行為，應為施用
    之高度行為所吸收，不另論罪。又被告前因(一)施用第一級毒
    品案件，經臺灣高等法院臺中分院於95年4 月11日，以95年
    度上訴字第422 號判處有期徒刑1 年1 月，經最高法院於95
    年7 月13日，以95年度臺上字第1745號判決上訴駁回確定；
    (二)因竊盜案件，經臺灣高等法院臺中分院於95年8 月31日，
    以95年度上易字第1057號判處有期徒刑8 月確定，上開二罪
    ，嗣經臺灣高等法院臺中分院於95年11月13日，以95年度聲
    字第1351號裁定定其應執行之刑為有期徒刑1 年7 月確定；
    (三)因施用第一級毒品案件，經臺灣雲林地方法院，於96年4
    月3 日，以96年度訴字第156 號各判處有期徒刑8 月、8 月
    ，應執行有期徒刑1 年3 月確定；(四)因竊盜案件，經本院於
    96年3 月6 日，以96年度簡字第13號各判處有期徒刑3 月，
    應執行有期徒刑5 月確定；嗣上開各罪，均經減刑，(一)、(二)
    罪應執行有期徒刑9 月又15日，(三)、(四)罪應執行有期徒刑9
    月，並接續執行，於97年6 月16日縮刑期滿執行完畢等情，
    亦有上開前案紀錄表在卷可按，其於有期徒刑執行完畢後5
    年內，故意再犯本件有期徒刑以上之罪，為累犯，應依刑法
    第47條第1 項之規定，加重其刑。爰審酌被告前有多次施用
    毒品前科，竟仍無視於毒品對於自身健康之戕害及國家對於
    杜絕毒品犯罪之禁令，一犯再犯，顯見上開刑罰實難收警惕
    之效，自不宜輕縱，應予嚴懲，且犯後雖坦承犯行，然仍多
    所狡辯，難認已有悔悟之意；惟斟酌修正後刑法刪除連續犯
    之規定，即採一罪一罰之刑事政策，為避免刑罰輕重失衡，
    及考量被告施用毒品僅戕害己身等一切情狀，量處如主文所
    示之刑，以資懲儆。
據上論斷，應依刑事訴訟法第273 條之1 第1 項、第299 條第1
項前段，毒品危害防制條例第10條第1 項，刑法第11條前段、第
47條第1 項，判決如主文。
中    華    民    國    98    年    3     月    24    日
                  刑事第三庭          法  官  戰諭威
以上正本證明與原本無異。
如不服本判決應於收受判決後10日內向本院提出上訴書狀，並應
敘述具體理由；其未敘述上訴理由者，應於上訴期間屆滿後20日
內向本院補提理由書 (均須按他造當事人之人數附繕本)「 切勿
逕送上級法院」。
中    華    民    國    98    年    3     月    24    日
                                      書記官  陳佳宏
附錄本判決論罪之法條：
毒品危害防制條例第10條：
施用第一級毒品者，處6 月以上5 年以下有期徒刑。
施用第二級毒品者，處3 年以下有期徒刑。


司法院資訊處製作；財團法人民間司法改革基金會備份。
